臺灣高等法院刑事判決               100年度上訴字第3423號
上  訴  人
即  被  告  謝明鈞
上列上訴人因違反毒品危害防制條例案件，不服臺灣桃園地方法
院100年度審訴字第1829號，中華民國100年9月30日第一審判決
（起訴案號：臺灣桃園地方法院檢察署100年度毒偵字第1942 號
），提起上訴，本院判決如下：
    主  文
上訴駁回。
    理  由
一、按依刑事訴訟法第350條、第361條、第362條、第367條規定
    ，不服地方法院之第一審判決而上訴者，須提出上訴書狀，
    並應敘述具體理由，為上訴必備之程式；其所提出之書狀未
    敘述上訴理由，或僅曾以言詞陳述上訴理由者，均應於上訴
    期間屆滿後20日內補提理由書於第一審法院。第一審法院經
    形式審查，認逾期未補提上訴理由者，應定期間先命補正；
    逾期未補正者，為上訴不合法律上之程式，應以裁定駁回。
    倘已提出上訴理由，但所提非屬具體理由者，則由第二審法
    院以上訴不合法律上之程式，判決駁回。而所謂具體理由，
    必係依據卷內既有訴訟資料或提出新事證，指摘或表明第一
    審判決有何採證認事、用法或量刑等足以影響判決本旨之不
    當或違法，而構成應予撤銷之具體事由，始克當之（例如：
    依憑證據法則具體指出所採證據何以不具證據能力，或依憑
    卷證資料，明確指出所為證據證明力之判斷如何違背經驗、
    論理法則）；倘僅泛言原判決認定事實錯誤、違背法令、量
    刑失之過重或輕縱，而未依上揭意旨指出具體事由，或形式
    上雖已指出具體事由，然該事由縱使屬實，亦不足以認為原
    判決有何不當或違法者（例如：對不具有調查必要性之證據
    ，法院未依聲請調查亦未說明理由，或援用證據不當，但除
    去該證據仍應為同一事實之認定），皆難謂係具體理由，俾
    與第二審上訴制度旨在請求第二審法院撤銷、變更第一審不
    當或違法之判決，以實現個案救濟之立法目的相契合，並節
    制濫行上訴（最高法院97年度台上字第892 號、97年度台上
    字第1402號、98年度台上字第2133號、98年度台上字第2158
    號、98年度台上字第2189號、98年度台上字第2204號等判決
    意旨參照）。又原審法院對上訴書狀有無記載理由，為形式
    上之審查，認有欠缺，且未據上訴人自行補正者，固應定期
    間先命補正。然上訴理由是否具體，依96年7月4日刑事訴訟
    法第361 條修正理由三之說明，屬第二審法院審查範圍，不
    在命補正之列。
二、原審判決上訴人即被告謝明鈞犯施用第一級毒品罪（累犯）
    ，處有期徒刑十月。被告上訴意旨略以：被告所犯毒品危
    害防制條例第10條之施用第一級毒品罪，為五年以下有期徒
    刑之罪，依刑法第41條規定得為易科罰金或易服勞役之案件
    ，且同類案件之施用人，法院多有裁定強制治療，由毒品施
    用人服用美沙酮作為治療，原審未審究被告坦承犯行，准予
    服用美沙酮強制治療或易科罰金、易服勞役，而判處被告有
    期徒刑十月，顯有未洽，懇請撤銷原判決，准予強制治療或
    從輕量刑並諭知易科罰金或易服勞役云云。
三、經查，原審判決依憑被告之自白、桃園縣政府警察局桃園分
    局被採尿人尿液暨毒品真實姓名與編號對照表、正修科技大
    學超微量研究科技中心尿液檢驗報告等證據，認定被告施用
    第一級毒品之犯行，已詳敘所憑證據與認定之理由，從形式
    上觀察並無任何憑空推論之情事，所為論斷，亦與經驗法則
    、論理法則，均屬無違。而刑之量定，為求個案裁判之妥當
    性，法律賦予法院裁量之權。量刑輕重，屬為裁判之法院得
    依職權自由裁量之事項，苟其量刑已以行為人之責任為基礎
    ，並斟酌刑法第57條各款所列情狀，在法定刑度內，酌量科
    刑，如無偏執一端，致明顯失出失入情形，上級審法院即不
    得單就量刑部分遽指為不當或違法。原判決關於科刑之部分
    ，已說明被告於受有期徒刑執行完畢五年之內故意再犯有期
    徒刑以上之施用第一級毒品罪，為累犯，應依刑法第47條第
    1 項之規定加重其刑，並已依刑法第57條各款所列情狀，審
    酌被告無視毒品戕害一己之身體健康及法律禁令，且意志不
    堅，未斷絕施用毒品之惡習，再犯本件施用毒品之罪，兼衡
    其犯罪手段、動機、目的、犯後坦承犯行之態度及其生活狀
    況，暨檢察官所具體求處有期徒刑九月尚嫌過輕等一切情狀
    ，而為量刑之準據，經核並無量刑輕重相差懸殊等裁量權濫
    用之情形。復按毒品危害防制條例第20條第1項之觀察勒戒
    程序，及同條例第23條第2項之檢察官依法追訴程序，於檢
    察官先依刑事訴訟法第253條之1第1項、第253條之2之規定
    ，為附命完成戒癮治療之緩起訴處分時，或於少年法院（地
    方法院少年法庭）認以依少年事件處理法程序處理為適當時
    ，不適用之，毒品危害防制條例第24條第1項定有明文，然
    就檢察官已經提起公訴之案件，毒品危害防制條例第24條第
    1 項並未規定得由法院裁判被告在醫療機構進行戒癮治療以
    代替刑罰。被告所執上訴理由，純係對原判決就刑之量定已
    詳予說明審酌之事項，漫為爭執，且其所指應對其予以美沙
    酮治療法治療乙節，均不足以認為原判決有何不當或違法之
    處，其顯非依據卷內訴訟資料，具體指摘判決於認定事實、
    適用法律或量刑等項有何不當或違法之處，揆諸前開說明，
    其上訴為不合法律上之程式，應予駁回。並不經言詞辯論為
    之。
據上論斷，應依刑事訴訟法第367條前段、第372條，判決如主文
。
中    華    民    國   100    年    11    月    30    日
                  刑事第二十庭  審判長法  官  楊力進
                                      法  官  王世華
                                      法  官  林海祥
以上正本證明與原本無異。
如不服本判決，應於收受送達後10日內向本院提出上訴書狀，其
未敘述上訴之理由者並得於提起上訴後10日內向本院補提理由書
（均須按他造當事人之人數附繕本）「切勿逕送上級法院」。
                                      書記官  林敬傑
中    華    民    國   100    年    11    月    30    日